臺灣高等法院刑事判決　　　　 　　95年度上更(二)字第377號
上　訴　人
即　被　告　甲○○
　　　　　　　　　　（現另案於台灣台北監獄執行中）
選任辯護人　扶助律師陳增機律師
上列上訴人因毒品危害防制條例案件，不服台灣基隆地方法院94
年度訴字第861號，中華民國95年4月24日第一審判決（起訴案號
：台灣基隆地方法院檢察署94年度偵字第154 號），提起上訴，
經判決後，由最高法院第二次發回更審，本院判決如下：
    主  文
原判決關於販賣第一級毒品、販賣第二級毒品及執行刑部分撤銷
。
甲○○連續販賣第一級毒品，處有期徒刑玖年；扣案之第一級毒
品海洛因肆拾捌包（總淨重壹佰伍拾柒點壹捌公克，不含包裝袋
）沒收銷燬之；新台幣壹萬元沒收之，如全部或一部不能沒收時
，以其財產抵償之。又販賣第二級毒品，處有期徒刑肆年，扣案
之第二級毒品甲基安非他命拾玖包（驗餘總淨重拾柒點貳捌公克
，含外包裝袋）沒收銷燬之。應執行有期徒刑拾貳年捌月，扣案
之第一級毒品海洛因肆拾捌包（總淨重壹佰伍拾柒點壹捌公克，
不含包裝袋）、第二級毒品甲基安非他命拾玖包（驗餘總淨重拾
柒點貳捌公克，含外包裝袋）均沒收銷燬之；新台幣壹萬元沒收
之，如全部或一部不能沒收時，以其財產抵償之。
    事  實
一、甲○○（綽號蒙古）意圖營利，販賣第一級毒品海洛因及第
    二級毒品甲基安非他命，販賣海洛因並基於概括之犯意，以
    電話為聯絡工具（民國92年5月29日後以其所有之000000000
    0號行動電話聯絡）販賣毒品，其情節如下：
（一）於不詳時地，向綽號「老兄」之人販入海洛因；另於92年
      12月3 日向綽號「阿憲」之人，以新台幣（下同）9 萬元
      販入海洛因半兩（18.75 公克），以2 萬7 千元販入甲基
      安非他命1兩（37.5 公克），再以電子秤分裝為小包。
（二）自92年2 月間起至同年12月10日止（扣除92年8 月8 日至
      92年8 月27日甲○○在台灣基隆看守所附設勒戒所執行觀
      察、勒戒之期間），在基隆市○○街附近、新豐街324號8
      樓租處樓下附近，將每小包約0.2公克之海洛因，以1,000
      元之價格，連續販賣予林明賢施用（林明賢施用毒品海洛
      因部分經觀察勒戒後，認無繼續施用毒品之傾向，經台灣
      基隆地方法院檢察署檢察官不起訴處分確定），前後共計
      販賣10次。
（三）於92年12月上旬，在上開租處附近之7- 11商店，以2,000
      元代價，販賣第二級毒品甲基安非他命約1 公克予楊應發
      施用（楊應發嗣於93年8月4日死亡，另經原審法院為不受
      理判決），價金2,000 元暫予賒帳。
二、嗣基隆市警察局第一分局南榮路派出所員警，查獲林明賢持
    有第一級毒品海洛因1包（淨重0.39公克）及注射針筒1支，
    林明賢供出向綽號「蒙古」之男子購買，警方查出「蒙古」
    之人住於新豐街324號8樓，於92年12月12日20時前往查緝，
    在1樓的電梯口看到從8樓乘電梯下來之張家銘（張家銘施用
    第一級毒品海洛因、第二級毒品安非他命部分，另經原審法
    院判處有期徒刑7月、3月，定應執行刑為有期徒刑9 月）形
    跡可疑，經警出示證件盤查詢問，張家銘自行拿出第一級毒
    品海洛因1包及注射針筒1支，為警依現行犯逮捕。張家銘供
    稱其證件放在8樓，帶同警員上8樓拿證件，至8 樓甲○○的
    住處，大門未鎖由縫隙中警員發現房內茶几上有毒品，甲○
    ○坐於沙發上，經甲○○同意後，在屋內客廳桌上查獲甲○
    ○所有之供販賣之第一級毒品海洛因48包（44包共淨重51公
    克，另4 包共淨重106.18公克，總淨重157.18公克，空包裝
    重13.4 5公克）、第二級毒品甲基安非他命19包（驗餘總淨
    重17.28公克），供販賣分裝毒品用之電子秤1個（警詢筆錄
    記載為磅秤）、分裝塑膠袋14包、分裝紙袋40只，00000000
    00號之行動電話1支，現金119,800元。員警將甲○○帶回警
    局處理時，楊應發撥打甲○○0000000000號手機，員警詹元
    輝接聽，楊應發表示要還錢給甲○○，約在基隆市三坑火車
    站見面，楊應發表示要還購買安非他命之欠款2,000 元等情
    ，因而查知上情。
三、案經基隆市警察局第一分局報請台灣基隆地方法院檢察署檢
    察官偵查起訴。
    理  由
甲、程序部分─證人楊應發警詢筆錄之證據能力：
一、按「被告以外之人於審判中有下列情形之一，其於檢察事務
    官、司法警察官或司法警察調查中所為之陳述，經證明具有
    可信之特別情況，且為證明犯罪事實之存否所必要者，得為
    證據：一、死亡者。」刑事訴訟法第159條之3 第1款定有明
    文。而按所謂「具有可信之特別情況」，依法院辦理刑事訴
    訟案件應行注意事項第91條之規定係指陳述時之外在環境及
    情況具有特別可信之情形。即警詢中之陳述具備可信性與必
    要性，衡酌該警詢筆錄作成之外部情況，就詢問有無出於不
    正方法、陳述是否出於非任意性、有無違反法定障礙事由期
    間不得詢問及禁止夜間詢問之規定、詢問時是否踐行應先告
    知義務、警詢筆錄所載與錄音或錄影內容是否相符等有無排
    除證據能力等各項，為該警詢中陳述適法性與否為整體之考
    量，及該審判外之先前陳述內容，是否與基於發見真實之需
    求，具有重要關係等之判斷依據（最高法院94年度台上字第
    1653號判決意旨參照）。
二、查證人楊應發業於93年8月4日因藥物成癮及濫用、敗血性休
    克死亡，有法務部戶役政連結作業系統個人基本資料及死亡
    證明書附卷可稽，無法到庭接受詰問及調查。而證人楊應發
    於92年12月12日下午11時30分許在基隆市警察局第一分局南
    榮路派出所由員警詹元輝、王炳坤訊問製作警訊筆錄，而其
    製作警詢筆錄之過程，業據員警詹元輝到庭證稱詳實（見原
    審卷第229頁、第300頁），該警詢筆錄作成之外部情況，就
    警詢並無出於不正方法、證人楊應發之陳述出於任意性、並
    無違反法定障礙事由期間不得詢問及禁止夜間詢問之規定、
    詢問時有踐行應先告知義務，以警詢過程而言，警方尚詢以
    「你有無意見補充？」，予其自然完全陳述之機會，當無不
    正取證之瑕疵，應認具有可信之特別情況擔保，且為證明犯
    罪事實之存否所必要，依刑事訴訟法第159 條之3第1款之規
    定，證人楊應發之警詢陳述具有證據能力，可為證據使用。
乙、實體部分：
一、訊據被告甲○○坦承其於92年12月10日22時許在基隆市○○
    街324號8樓為警查獲，並扣得上開毒品、物品等事實，惟矢
    口否認有販賣第一級毒品海洛因、第二級毒品甲基安非他命
    辯稱：並沒有販賣海洛因給林明賢及販賣甲基安非他命給楊
    應發，查獲之毒品是供自己施用云云。經查：
（一）被告甲○○對於毒品來源，於本院前審供述其毒品海洛因
      等，係向一叫作「老兄」的人所買入，都是一段時間打電
      話給他，但已不記得價金（見本院更一審卷第48頁背面）
      。於警詢中供承：「92年12月3 日12時許向『阿憲』買海
      洛因及安非他命，在我家交易9 萬元海洛因半兩，2 萬7
      千元購買安非他命1兩（見偵查卷第7頁），而於本院並供
      陳92年12月3日係向「阿賓」同時購入海洛因及安非他命
      ，此核與警詢所供相符，尚堪採信。
（二）被告如何販賣第一級毒品海洛因予林明賢之事實，業據證
      人林明賢於原審法院審理時結證屬實（見原審卷第127 頁
      至第132 頁），核與證人林明賢於偵查所證情節相符（此
      部分偵查證詞作為彈劾用，無關證據能力）。而證人林明
      賢於92年12月11日下午8 時20分許為警查獲後所採尿液經
      送基隆市衛生局檢驗結果呈嗎啡陽性反應，有該局基衛檢
      字第0920018488號檢驗成績書在卷可稽。另林明賢所證其
      向被告購買之第一級毒品海洛因1 包，經送法務部調查局
      鑑定結果，含第一級毒品海洛因成分，淨重0.39公克，有
      該局93年1月9日調科壹字第320001877 號鑑定通知書在卷
      可憑（見偵查卷第53頁），均與證人林明賢所證之事實相
      符。
（三）被告販賣第二級毒品甲基安非他命予楊應發之事實，業據
      證人楊應發於警訊時證述明確（見偵查卷第18頁、第19頁
      ）。被告於警詢時也坦承「楊應發有打行動電話00000000
      00號向我調1公克安非他命，我便調給他價金2,000元」、
      「當日沒有付，今日要還我替他調毒品的錢」（見偵查卷
      第9 頁）。又證人詹元輝即查獲警員於原審法院審理時結
      證稱：「我們查獲甲○○之後，楊應發打電話給甲○○00
      00000000號手機，當時甲○○已經在我們派出所的辦公室
      裡面，我拿甲○○的手機拿起來聽，他說我是阿發，他要
      還錢給我，他以為我是甲○○，所以跟我通電話，問我在
      那裡，我跟他講說我在三坑火車站那邊等他，我跟另外一
      位同事走路過去，看到他，我就向前盤查，請他出示證件
      ，他有出示證件，我問他說剛剛是不是你撥打甲○○的手
      機，他說不是他撥的，我請他打開他的行動電話，看他通
      話紀錄，我請他重播一次，結果就是甲○○的手機響，我
      們跟他講我們有查獲甲○○毒品的案件，……有跟他詢問
      案情，才得知他先前有向甲○○購買毒品安非他命，……
      有說他要還甲○○2,000 元，他拒絕採尿，我有報告三組
      ，三組說他不是在現場查獲，況且他身上也沒有查獲任何
      違禁品，三組說沒有辦法依據採尿辦法採尿等語（見原審
      卷第229頁、第230頁）。楊應發於92年11月底起至93年 5
      月18日17時50分許採尿前4 日內某時止，連續施用第二級
      毒品安非他命部分，經檢察官提起公訴後，因楊應發於93
      年8月4日因藥物成癮及濫用、敗血性休克死亡，另案經原
      審法院93年9月17日以93年度訴字第505號判決不受理，有
      判決在卷可憑（見原審卷第204頁）。
（四）依卷附被告所使用0000000000號行動電話自92年12月1 日
      上午12時39分起至92年12月12日下午9 時21分止之雙向通
      聯紀錄及相關電話使用人資料（見原審卷第308頁至第329
      頁），可知：
  (1)、林明賢以其住家電話00000000號於92年12月3 日下午12時
      19分43秒至54秒以其住家電話00000000號撥打被告000000
      0000號行動電話。
  (2)、楊應發以其使用行動電話0000000000號於92年12月6 日上
      午1時59分1秒至3秒、上午1時59分46秒至2時0分56秒、上
      午2時16分54秒至2時17分41秒、92年12月9 日上午11時48
      分31秒至49分1 秒、上午11時57分13秒至17秒、下午13時
      21分59秒至22分22秒、下午13時30分5秒至8秒、92年12月
      11日下午16時42分54秒至43分40秒、下午17時15分58秒至
      16分17秒、92年12月12日下午21時4分33秒至5分36秒撥打
      被告0000000000號行動電話。被告使用0000000000號行動
      電話於92年12月6日上午2時20分43秒至50秒、92年12月12
      日下午21時21分21秒至49秒撥打楊應發0000000000號行動
      電話。可知楊應發於查獲當日即92年12月12日確有與被告
      通聯之事實，此核與證人詹元輝上揭所證接聽電話之情以
      及證人楊應發所證當日撥打行動電話聯絡被告要還購買第
      二級毒品甲基安非他命款項2,000 元之情相符，再者，楊
      應發於查獲前之92年12月上旬與被告聯絡頻繁，亦與證人
      楊應發所證以電話向被告聯絡購買安非他命之事實相符，
      證人楊應發所證應屬事實。
（五）證人即被告同居女友林秀鳳於原審法院審理時具結證述：
      「與被告為同居男女朋友關係。（檢察官問：當時在新豐
      街324號8樓查到的海洛因48包、安非他命19包、現金新台
      幣119,800元、0000000000門號手機、磅秤〈電子秤〉、
      分裝袋是不是你的？）不是我的，是甲○○的。（檢察官
      問：你之前在地檢署說有看到林明賢向甲○○買毒品的情
      形是否實在？）答都實在，因為我有看到甲○○接到電話
      ，約在樓下，等到林明賢來之後甲○○叫我一起下樓，然
      後就叫我站在樓下的旁邊等他交易，也就是我站在一樓電
      梯口，而被告至一樓大廳門外交易。（檢察官問：你在偵
      訊說被告交易毒品方式是用手機？）是用手機聯絡，被告
      有二、三支門號，大部分都用0000000000號手機聯絡，被
      告也會用其他門號聯絡。（檢察官問：你有聽到他接聽電
      話的內容？）內容就是跟筆錄寫的一樣，他們都說硬的、
      軟的，金錢及數量我沒有聽見。（檢察官問：接完電話後
      被告有何舉動？）就是等人來，毒品都分裝好了，他就直
      接在客廳拿毒品準備交易。（辯護人問：新豐街324號8樓
      是你租的？）用我名義租的。（辯護人問：何時租的？）
      約自92年8 月底勒戒出來後沒有多久租的。詳細時間記不
      得。（辯護人問：你於上址看見林明賢的時間是否在92年
      8 月底租屋以後？）對。（辯護人問：你偵訊說甲○○在
      你住處樓下與林明賢交易毒品一次，你是否有看到他們交
      貨及付錢？）我先聽到電話，甲○○講代號軟的或硬的，
      他拿好毒品之後叫我跟他下去，叫我到旁邊等，他會跟約
      的人見面講話，我沒有靠過去看，到底做什麼事情我就不
      知道。（辯護人問：你說在其他地方被告與林明賢交易二
      次是在其他地方，是在哪裡？）也是大樓樓下的附近，不
      是同一個地方。（辯護人問你們被查獲當天楊應發有打電
      話給甲○○？）有。甲○○說楊應發跟他約好了。我記得
      是警察接到他的電話，因為當時接電話時，我跟甲○○都
      在警察局，後來警察也把楊應發帶到派出所。（檢察官問
      ：你在警察局說楊應發、林明賢向甲○○買毒品都有看到
      ？）我在旁邊就應該算看到，我有看到被告拿毒品給對方
      ，也有收錢。（審判長問：被告分裝毒品你有看到？）我
      有看過，看過很多次，應該有十幾次。（審判長問：看到
      的地點都在你們新豐街租的住處？）除了新豐街外，在旅
      館也有看到他分裝。」等語（見原審卷第129頁至第139頁
      ）。證人林秀鳳與被告為同居男女朋友關係，自無陷害被
      告之理，所證應屬可採。
（六）證人王炳坤即查獲被告之員警於原審具結證稱：「查獲被
      告的前一天先查獲林明賢持有海洛因及注射針筒，他在警
      訊時供稱他是以電話0000000000號向綽號『蒙古』的人購
      買毒品海洛因，我們問他購買的時、地，地點就是被告所
      居住的那一棟，我們另外還有一個線民說『蒙古』之人就
      是住在新豐街324號8樓，該線民說『蒙古』在賣海洛因及
      安非他命，我們就前往勘查，我們在1 樓的電梯口看到有
      人從8樓坐電梯下來，見該人形跡可疑，而且他是從8樓從
      『蒙古』住的那一層樓下來，我們認為他應該有毒品的嫌
      疑，我們詢問他有無毒品前科，張家銘說有，我們就出示
      證件，問他你身上有無毒品證物請他自行拿出來，張家銘
      他就拿出海洛因及針筒，我們就問他證件姓名年籍，他說
      他沒有帶，他把證件放在8 樓，於是他帶我們上8 樓拿證
      件，我們上8 樓時，被告的住處大門本來就開了一條縫隙
      ，該大門沒有鎖，發現門的右邊的茶几上就有我們扣案的
      毒品，被告當時坐在沙發上」（見原審卷第221至222頁）
      。本件係警方先查獲林明賢持有第一級毒品海洛因案件後
      ，因林明賢之供述其購買第一級毒品海洛因之上手為被告
      ，經警循線而查獲被告。且復自被告處扣得白色粉末48包
      、白色結晶19包、分裝塑膠袋14包、分裝紙袋40只、電子
      秤1個、0000000000號行動電話1支等扣案可證。經將扣案
      白色粉末經送法務部調查局鑑定結果，其中44包共淨重51
      公克，純度36.14％，空包裝重11.62公克，另4 包共淨重
      106.18公克，空包裝重1.83公克，含微量海洛因成分，有
      該局93年1月14日調科壹字第320001880號鑑定通知書附卷
      可參（見偵查卷第54頁）。扣案之白色結晶19包，經送內
      政部警政署刑事警察局鑑定結果，檢出第二級毒品甲基安
      非他命成分，驗餘總淨重17.28公克，有該局93年6月14日
      刑鑑字第0930090339號鑑驗通知書附卷可佐（見偵查卷第
      55頁）。至本件被告之警詢筆錄記載，問：「警方查扣海
      洛因大包7包總重共160.84公克、小包40包共重27.91公克
      、注射針筒12支、……是否警方當場查扣之物、係何人所
      有？」被告答：「我持有該批毒物、證物、現金是我所有
      。」證人林秀鳳之警詢筆錄記載，問：「警方現場目睹桌
      上有何毒品之證物？係何人所有？」林秀鳳答：「海洛因
      （大小共47包）、安非他命（共18包）、塑膠袋14包、…
      …，警方查扣之證物全部為甲○○所有。」而基隆市警察
      局第一分局刑事案件報告書則記載：當場於陳嫌（指被告
      ）處所客廳桌上發現起獲7大包、10小包（毛重共約188.7
      5公克）海洛因、安非他命毒品18包（毛重約33.6 公克）
      、……等證物（見偵查卷第5頁、第22頁、第2頁）。警詢
      筆錄所載在被告租住處查獲之海洛因及甲基安非他命與鑑
      定報告所鑑定之數目雖有不符，惟查警詢筆錄及刑案報告
      書之重量係警方粗略之秤重，其重量應以法務部調查局及
      內政部警政署刑事警察局精確鑑定時之重量為可採。至於
      數量，警方查獲後毒品均加封送請鑑定，應以鑑定時確實
      清點之數量為準，警方查獲之時，或因匆忙或疏忽（此由
      警詢筆錄記載47包海洛因，刑案報告書更誤載為17包，可
      得明證）所致。本院復請法務部調查局重新加以清點並逐
      一拍照存證，海洛因確為49包，惟其中編號3 之白粉一包
      ，未發現法定毒品成分。因此，實際含有海洛因成分者為
      48包，有同局95年12月29日調科壹字第09500573830 號函
      及所附照片、被告甲○○毒品之封緘在卷可查（存本院更
      一審卷內），警詢筆錄及刑案報告書當係清點有誤，各少
      算1包，此事實可由本院依證據予以認定。
（七）至被告於警詢時供稱：「楊應發（於92年12月初）有打行
      （動）電話0000000000向我調1 公克安非他命、我便調給
      他值二千元。當日沒有付，今日要還我替他調毒品的錢。
      」。然查被告已供承9 萬元買入半兩海洛因，2萬7千元買
      入1 兩甲基安非他命，已如前述。則其海洛因每公克販入
      價為4,800 元〔9,000（元）÷18.75（公克）〕，甲基安
      非他命每公克販入價為720 元〔27,000（元）÷37.5（公
      克）〕。則被告以0.2公克海洛因1,000元之代價，每公克
      甲基安非他命2,000 元代價出售，其有圖利之意思極為明
      確，況且被告與楊應發核非至親好友，毒品交易事涉重刑
      ，被告焉有甘冒遭查獲風險無償為之取得毒品之動機，被
      告向楊應發收取金錢以提供第二級毒品，應有營利之意圖
      之販賣行為。
（八）綜上所述，被告所辯顯係卸責之詞，不足採信，其事證明
      確，被告犯行洵堪認定，應予依法論科。
二、論罪之理由：
（一）修法之比較：
      按行為後法律有變更者，適用行為時之法律。但行為後之
      法律有利於行為人者，適用最有利於行為人之法律，刑法
      第2條第1項定有明文（刑法第2 條係規範行為後法律變更
      所生新舊法律比較適用之準據法，是刑法第2 條本身雖經
      修正，但該條文既屬適用法律之準據法，本身尚無比較新
      舊法之問題，應逕適用裁判時之刑法第2 條規定以決定適
      用之刑罰法律）。又比較時應就罪刑有關之共犯、未遂犯
      、想像競合犯、牽連犯、連續犯、結合犯，以及累犯加重
      、自首減輕暨其他法定加減（如身分加減）與加減例等一
      切規定，綜其全部罪刑之結果而為比較（最高法院95年第
      8次刑事庭會議決議參照）。
  (1)、關於罰金刑部分，修正前刑法第33條第5 款規定：「罰金
      ：一元（銀元）以上。」，而依罰金罰鍰提高標準條例規
      定，就72年2 月26日前修正之刑法部分條文罰金數額提高
      十倍，其後修正者則不提高倍數。而刑法第33條第5 款自
      72年6 月26日迄94年2月2日修正公布（95年7月1日施行）
      ，期間並未修正，再依現行法規所定貨幣單位折算新臺幣
      條例規定，以銀元一元折算新臺幣三元，則修正前最低罰
      金數額即為新台幣三十元。修正後刑法第33條第5 款規定
      ：「罰金：新臺幣一千元以上，以百元計算之。」修正後
      最低罰金刑即為一千元，自應以修正前之規定有利被告。
  (2)、刑法於94年2月2日修正公布，並自95年7月1日起施行，刑
      法第64條第2項、第65條第2項修正為：「死刑減輕者為無
      期徒刑，無期徒刑減輕者為20年以下15年以上有期徒刑」
      ，均較舊法所定：「死刑減輕者為無期徒刑，或為15年以
      下12年以上有期徒刑。無期徒刑減輕者，為7 年以上有期
      徒刑」，不利於被告，應適用行為時法。
  (3)、被告行為後，刑法第56條連續犯之規定，業已修正而刪除
      連續犯之規定，此刪除雖非犯罪構成要件之變更，但顯已
      影響行為人刑罰之法律效果，自屬法律有變更，依新法第
      2條第1項規定，比較新、舊法結果，仍應適用較有利於被
      告之行為時法律即舊法論以連續犯（最高法院95年第8 次
      刑事庭會議決議參照）。
  (4)、又修正前刑法第51條規定：「數罪併罰，分別宣告其罪之
      刑，依左列各款定其應執行者：」其中第5 款規定：「宣
      告多數有期徒刑者，於各刑中之最長期以上，各刑合併之
      刑期以下，定其刑期。但不得逾二十年。」修正後刑法第
      51條第5 款規定：「宣告多數有期徒刑者，於各刑中之最
      長期以上，各刑合併之刑期以下，定其刑期。但不得逾三
      十年。」比較結果，修正後刑法並非較有利於行為人，依
      刑法第2條第1項前段之規定，仍應依修正前刑法，定其應
      執行之刑。
  (5)、經綜合前述各項罪刑法律變更，整體為「從舊從輕」之比
      較結果，應一體適用被告行為時即舊刑法之規定，較有利
      於被告，合先敘明。
（二）論罪：
  (1)、按海洛因、甲基安非他命，分別為毒品危害防制條例第 2
      條第2 項第1款、第2款所規定之第一級毒品、第二級毒品
      。核被告甲○○所為，係犯毒品危害防制條例第4條第1項
      之販賣第一級毒品罪及同條第2 項之販賣第二級毒品罪。
      被告持有第一級毒品海洛因及第二級毒品甲基安非他命之
      低度行為，應為高度之販賣第一級毒品、第二級毒品所吸
      收，均不另論罪。
  (2)、被告多次販賣第一級毒品之犯行，時間緊接，所犯犯罪構
      成要件相同之罪名，應依連續犯之規定，論以一罪，並加
      重其刑（法定本刑為死刑、無期徒刑依法不得加重，僅就
      併科之罰金刑加重其刑）。
  (3)、最高法院發回意旨指出本案尚應究明有無想像競合犯之適
      用。按販賣毒品罪，只須意圖營利而販入，或販出，有一
      於此，犯罪即應成立，又意圖營利而販入第一級毒品後，
      第一次販賣予他人之行為，由屬接續原先販入之犯意而為
      ，應認基於單一犯意之接續行為，惟其他之販賣第一級毒
      品犯行，即無從再論以販入毒品後之接續行為，此有最高
      法院90年度台上字第3913號、第6285號、第1668號判決可
      資參照。查本案被告92年12月3 日雖同時向綽號「阿憲」
      者販入第一級毒品及第二級毒品，惟其嗣後乃分別於不同
      時間、地點販出第一級毒品、第二級毒品予不同之對象，
      況被告在此之前業已有連續販賣毒品予林明賢之犯行（該
      毒品來源自非92年12月3 日所販入者），其所犯連續販賣
      第一級毒品、販賣第二級毒品間，自屬犯意各別，罪名互
      異，應予分論併罰。尚非因被告於92年12月3 日同時向「
      阿憲」販入第一級毒品及第二級毒品，而論以想像競合犯
      ，併予敘明之。
  (4)、被告販賣第一級毒品海洛因、販賣第二級毒品安非他命之
      數量非多、所得非鉅，販賣海洛因共10,000元，販賣安非
      他命2,000 元尚未取得，衡情論以法定最輕本刑，猶屬過
      重，其犯罪之情狀，尚非全無可憫之處，爰依刑法第59條
      規定，就被告販賣第一級毒品及販賣第二級毒品部分予以
      酌量減輕其刑（原審已依法減刑，公訴人並未上訴）。
三、撤銷原判之理由：
    原審對被告為有罪科刑之判決，固非無見。惟查：(一)販賣毒
    品，須有營利之犯意，原審對被告販售毒品如何有營利之意
    思及其販入情形，未予認定，尚有未合。(二)毒品危害防制條
    例第2條第2項所規定之第二級毒品，如該條例附表二所載，
    而該附表二編號12為安非他命，編號第89為甲基安非他命，
    足見安非他命與甲基安非他命分屬不同種類之第二級毒品。
    本件查獲扣案之白色結晶，經鑑定為甲基安非他命，原審誤
    為安非他命，尚有未合。(三)內政部警政署刑事警察局對甲基
    安非他命鑑定，未如法務部調查局鑑定海洛因，將毒品包裝
    析離，該甲基安非他命與包裝袋仍為一體，未能分離，應一
    併將之沒收銷燬，原審誤為已經分離，分別諭知沒收銷燬或
    沒收，亦有未當，而無可維持。(四)扣案之分裝塑膠袋14包、
    分裝紙袋40只，業經台灣基隆地方法院檢察署檢察官93年 8
    月20日執行被告施用毒品案件（臺灣基隆地方法院93訴字第
    26 號，本院以93年上訴字第1017號上訴駁回 ）銷毀，而扣
    案之電子秤 1個及0000000000號之行動電話則發還予被告，
    又發還予被告之電子秤1個及0000000000號之行動電話（ 含
    SIM卡 ），業經被告丟棄而滅失，而該等物品既非違禁物，
    且業經滅失，原審竟為沒收之諭知，亦有未合。被告上訴意
    旨，仍執前詞，否認犯罪，並不足採，又被告之辯護人為被
    告辯護稱：被告同時販入第一級毒品、第二級毒品，其販入
    之毒品既有用於轉讓，而此部分業經判決確定，被告本案犯
    行核與確定之部分屬同一案件，應為免訴之諭知云云，揆諸
    上揭說明，被告縱有同時販入第一級毒品、第二級毒品之事
    實，其於本案所為販賣第一級毒品、第二級毒品犯行，與業
    經判決確定之轉讓毒品犯行，均屬數罪而應論罪科刑，核非
    一罪關係，辯護意旨，尚非的論，亦無理由，但原判決既有
    可議，自應由本院將原判決關於販賣第一級毒品、販賣第二
    級毒品及執行刑部份撤銷改判。
四、科刑之理由：
（一）爰審酌被告之品行，販賣海洛因、甲基安非他命毒品影響
      國民健康，販壞社會治安，對社會法益侵害非微，惟被告
      販賣毒品海洛因、甲基安非他命之數量非多、所得非鉅及
      犯罪後之態度等一切情狀，乃量處與原審相同如主文第二
      項所示之刑，並定其應執行刑，以示懲儆。扣案之第一級
      毒品海洛因48包（總淨重157.18公克，不含包裝袋）、第
      2 級毒品甲基安非他命19包（驗餘總淨重17.28 公克，含
      包裝袋兩者未予析離），均為查獲之毒品，不論屬於犯人
      與否，均應依毒品危害防制條例第18條第1 項前段之規定
      宣告沒收銷燬之。又上揭毒品，雖均經台灣基隆地方法院
      檢察署檢察官執行他案而沒收銷燬之（見本院更一卷第53
      頁），惟既屬違禁物，仍應依法宣告沒收銷燬（最高法院
      92年台上字第6115號判決參照）。又被告販賣第一級毒品
      海洛因所得10,000元，應依毒品危害防制條例第19條第 1
      項規定諭知沒收，如全部或一部不能沒收時，以其財產抵
      償之。被告販賣第二級毒品安非他命之代價2,000 元，因
      楊應發賒帳，被告尚未取得，無庸宣告沒收。
（二）另扣案之電子秤（筆錄記載為磅秤，實為電子秤）1 個、
      分裝塑膠袋14包、分裝紙袋40只、0000000000號之行動電
      話1 支，為被告所有供販賣第一級毒品、第二級毒品所用
      之物，包裝海洛因析離之空包裝重13.45 公克，雖為被告
      供販賣第一級毒品所用之物，然分裝塑膠袋14包、分裝紙
      袋40只業經台灣基隆地方法院檢察署檢察官於93年8 月20
      日執行被告施用毒品案件（臺灣基隆地方法院93訴字第26
      號，本院以93年上訴字第1017號上訴駁回）銷毀，至扣案
      之電子秤1個及0000000000 號之行動電話則發還予被告，
      此有台灣基隆地方法院檢察署93年8 月20日基檢清甲字第
      15238、15239號檢察官扣押（沒收）物品處分命令影本各
      一件附卷可稽（見本院更一卷第54、55頁），又發還予被
      告之電子秤1個及0000000000號之行動電話（含SIM卡），
      業經被告丟棄而滅失，此據被告於本院供明，而該等物品
      既非違禁物，且業經滅失，爰不為沒收之諭知，併予敘明
      之。其餘扣案之安非他命吸食器1組、玻璃球6個、玻璃管
      12支、塑膠管1支、塑膠吸管4支，為被告施用第二級毒品
      安非他命所用之物，注射針筒12支為張家銘所有，均非被
      告供本件販賣毒品所用之物，不得於本案宣告沒收。
五、本案基隆市警察局第一分局於92年12月13日以基警分一刑字
    第0920000978號刑事案件報告書，將被告所犯毒品危害防制
    條例第4條第1、2 項等罪嫌移送台灣基隆地方法院檢察署。
    該署於92年12月19日分案92年度偵字第4070號案偵查，因承
    辦檢察官以被告另有涉犯毒品危害防制條例第10條第1、2項
    罪嫌，將全案全部移送本院93年度上訴字第1017號案件併案
    審理。台灣高等法院認檢察官該移送併案部分，認與基隆市
    警察局第一分局報告書係就同次查獲事實而分別移送，就台
    灣基隆地方法院檢察署92年度偵字第4070號案卷因併入本院
    93年度上訴字第1017號案件，逕予歸檔。嗣原審法院曾雨明
    法官受理93年度訴字第706 號林秀鳳毒品危害防制案件，發
    現本件被告涉犯毒品危害防制條例第4 條第1、2項等罪部分
    ，檢察官漏未處理，乃函請台灣基隆地方法院檢察署續行偵
    辦，而由台灣基隆地方法院檢察署檢察官提起本件公訴，併
    此敘明。
據上論斷，應依刑事訴訟法第369條第1項前段、第364條、第299
條第1項前段，毒品危害防制條例第4條第1項、第2項、第18條第
1項前段、第19條第1項，刑法第11條前段、第2條第1項前段、第
59條、（修正前）刑法第56條、（修正前）第51條第5款、第9款
，判決如主文。
本案經檢察官劉文水到庭執行職務
中　　華　　民　　國　　96　　年　　9 　　月　　20　　日
              刑事第十二庭  審判長法  官  蔡永昌
                                  法  官  施俊堯
                                  法  官  王梅英
以上正本證明與原本無異。
如不服本判決，應於收受送達後十日內向本院提出上訴書狀，其
未敘述上訴之理由者並得於提起上訴後十日內向本院補提理由書
（均須按他造當事人之人數附繕本）。
                                  書記官  顧哲瑜
中　　華　　民　　國　　96　　年　　9 　　月　　26　　日
附錄本案論罪科刑法條全文：
毒品危害防制條例第4條第1項、第2項：
製造、運輸、販賣第一級毒品者，處死刑或無期徒刑；處無期徒
刑者，得併科新台幣一千萬元以下罰金。
製造、運輸、販賣第二級毒品者，處無期徒刑或七年以上有期徒
刑，得併科新台　幣七百萬元以下罰金。
